---
title: "Tokugawa in R"
output: html_notebook
---


# motivation

# data
誰でも閲覧でき，登録すれば編集できるデータセット

`https://docs.google.com/spreadsheets/d/1ZzIZ3qGpURU6JYSZfR2cJec9RuhrCFaex131i5kXxPo/edit?usp=sharing`閲覧のみ

## data source

### 寛文印知

wikiに[寛文印知](https://ja.wikipedia.org/wiki/%E5%AF%9B%E6%96%87%E5%8D%B0%E7%9F%A5)というとてもよい表があるので，[wiki table to csv converter](http://wikitable2csv.ggor.de/)をつかってCSVにし，それを簡単に整形してコピペしている

#### category

大名がどれくらいの石高を占めていたか
[永高](https://kotobank.jp/word/%E6%B0%B8%E9%AB%98-35946)という単位があるのね


# Libraries
```{r}
library(sf)
# library(rgdal)
library(tidyverse)
library(ggthemes)
library(extrafont)
library(ggrepel)
library(Cairo)
library(mapview)
library(ggbeeswarm)
library(ggspatial) # for cute north arrow and scale
```

# data

[sfパッケージについて](https://notchained.hatenablog.com/entry/2017/01/06/213333)

```{r}
tempfile(fileext = ".zip") %>% 
  unzip()
# df <- st_read(dsn = "data/jp_toku_dmyo_pgn") obsolete
# https://notchained.hatenablog.com/entry/2017/09/13/102358

# data is from 
df <- read_sf(dsn = "data/jp_toku_dmyo_pgn/", 
              options = "ENCODING=UTF-8") # できた！
df2 <- read_sf(dsn = "data/jp_toku_dmyo_pts/", 
               options = "ENCODING=UTF-8")  # 何に使うのかわからん
df_kuni <- read_sf(dsn = "data/jp_toku_kuni_pgn/", 
                   options = "ENCODING=UTF-8")
df_doo <- read_sf(dsn = "data/jp_toku_doo_pgn/", 
                  options = "ENCODING=UTF-8")
plot(df_kuni)
View(df_kuni)
plot(df2)

df <- df %>% 
  rename(daimyo_id = DMYO_CODE, 
         cnt_daimyo_c = CNT_DMYO_C,
         area = ACRES,
         daimyo = DMYO_KJ,
         daimyo_kana = DMYO_KANA,
         daimyo_yomi = DMYO_RMJI,
         is_tozama = DMYO_TYPE,
         kokudaka = DMYO_SALAR,
         domain = SEAT_KJ, #　藩はdomainというらしい
         domain_kana =SEAT_KANA,
         domain_yomi = SEAT_RMJI,
         point_id = POINT_ID,
         heisei_name_yomi = PRESENT_RO, 
         heisei_name = PRESENT_KA,
         is_centroid = XY_TYPE,
         x = X_COORD,
         y = Y_COORD
  ) %>% 
  mutate(is_tozama = is_tozama - 1, 
         kokudaka_per_acre = kokudaka / area)
```

保存しておこう

```{r}
# export as csv, copy paste to google spreadsheet, add some more info
df %>% 
  as_tibble() %>% 
  select(-geometry) 
write_csv(path = "data/df.csv")


```



# plotいろいろしてみよう


いろいろプロット　[参考](https://uribo.hatenablog.com/entry/2018/05/28/075500). [ラベルについて](https://notchained.hatenablog.com/entry/2018/05/28/003910). 
polygon edge not foundエラーは何度かやるとうまくいくことがある，[geom_sfのissue] (https://github.com/tidyverse/ggplot2/issues/2252).めげずに何度かやってみよう

```{r}
df_small <- df %>% filter(kokudaka > 11)
df_small %>% 
  ggplot() +
  geom_text(
    aes(x = x, y = y, 
        label = daimyo, 
        # size = area, 
        # colour = kokudaka
        # family = if_else(is_tozama == 1, "Meiryo", "Meiryo")
    ), 
    family = "HiraKakuPro-W6",
    NULL
  ) 
```

```{r}
df %>% ggplot() +
  geom_sf(aes(fill = kokudaka_per_acre), colour = "black", size = 0.1) +
  scale_size_continuous(range = c(0.3, 3),
                        trans = "log10") +
  geom_text(data = df %>% filter(kokudaka > 11), 
            aes(x = x , y = y, 
                label = daimyo, 
                # size = area, 
                # colour = kokudaka
                # family = if_else(is_tozama == 1, "Meiryo", "Meiryo")
            ), 
            family = "HiraKakuPro-W6",
            # NULL
  ) +
scale_fill_viridis_c(trans = "log10", limits = c(NA, 1)) +
  scale_colour_viridis_c(option = "A", direction = -1) +
  theme_tufte(10) + #
  theme(
    panel.grid = element_line(colour = "NA"),
    aspect.ratio = 1,
    legend.position = c(0.2, 0.8),
    NULL
  ) +
  annotation_scale(location = "bl", width_hint = 0.5) +
  annotation_north_arrow(which_north = "grid") +
  coord_sf(crs = 3995)
annotation_north_arrow(location = "bl", which_north = "true", 
                       # pad_x = unit(0.75, "in"), pad_y = unit(0.5, "in"),
                       style = north_arrow_fancy_orienteering)
```


#### coord_sfに関して

package `sf`の[ページ](https://www.r-spatial.org/r/2018/10/25/ggplot2-sf.html)にもある通り，座標系をちゃんとしたもの使わないときれいに`annotation_north_arrow()`や`annotation_scale()`は出ない．特に前者は表示すらされずエラーになる．

`coord_sf(crs = 3995)`などで座標系を上書きできる．`crs`に関しては[座標参照系(Coordinate Reference System:CRS)についてまとめ](https://tm23forest.com/contents/coordinate-reference-system)などを参考に．


PDFにしよう．
```{r}
pdf.options(encoding='ISOLatin2.enc')
ggsave(plot, 
       file = paste0("plot/", Sys.Date(), "_tokugawa_daimyo_kokudaka_per_acre.pdf"),
       family = "Meiryo", # only accepts names(pdfFonts()) fonts.
       width = 300, 
       height = 300, 
       unit = "mm")
```

### 石高プロット

```{r}

df %>% 
  filter(area > .1) %>% 
  ggplot(aes(x = area, y = kokudaka, label = daimyo, colour = as.factor(is_tozama))) +
  geom_point() +
  # geom_text(family = "Meiryo",
            # position = "jitter")
  geom_text_repel(family = "Meiryo",
                  hjust = 0,
                  size =2,
                  box.padding = 0,
                  force = 0.1
                  # check_overlap = TRUE
  ) +
  geom_smooth(se = TRUE
              ) +
  scale_colour_manual(values = c("black", "grey50")) +
  scale_x_continuous(trans = "log10") +
  scale_y_continuous(trans = "log10") +
  theme_tufte() +
  theme(legend.position = "none") 
```

```{r}
ggsave( 
       file = paste0("plot/", Sys.Date(), "_AreaKokudaka.png"),
       family = "Meiryo", # only accepts names(pdfFonts()) fonts.
       width = 10, 
       height =10)
```

日本語フォントがPDFにできねえなー．しかたないのでPNGにしている．ツイートしやすいし．


### mapviewでインタラクティブマップをブラウザでみる

```{r}
mapview(df, zcol = "kokudaka_per_acre")

```

### 外様大名

```{r}

df %>% ggplot() +
  geom_sf(aes(fill = is_tozama), colour = "black", size = 0.1) +
  scale_size_continuous(range = c(0.3, 3), 
                        trans = "log10") +
  # geom_text(aes(x, y, 
  #               label = daimyo, 
  #               size = area, 
  #               colour = is_tozama
  #               # family = if_else(is_tozama == 1, "Meiryo", "Meiryo")
  # ), 
  # family = "HiraKakuPro-W6",
  # NULL
  # ) +
  # scale_fill_viridis_c(trans = "log10", limits = c(NA, 1)) +
  scale_colour_viridis_c(option = "A", direction = -1) +
  theme_tufte(10) + #
  theme(
    panel.grid = element_line(colour = "NA"),
    aspect.ratio = 1,
    legend.position = c(0.2, 0.8),
    NULL
  ) 
```


# 最終的に

やりたいこと：

- Google Mapsで見られるようにして公開．せめて1662年を
- Geacronみたいに時系列で動かせるように
- 今のスーパーの勢力圏とかぶるとかいう説をみてみたい
- 山岳との関連をみてみたい
- 表高と実高
- 耕作可能面積を[国土地理院](http://nlftp.mlit.go.jp/ksj/gml/datalist/KsjTmplt-A13.html)の森から逆算して（工業地帯とかも農地と考えたいので）だしてみて，それで豊かさ・貧しさを測る．南部くんが貧しく見えるのはしょうがない気がする
- 新政府軍についたかどうかを見る．
- 超どうでもいいけど徳川（特に家康）の遺伝子がどれくらい広がり，薄まったかを図示できたら面白そう！
- 同様に信長の遺伝子とかも．家光は
 > 母は浅井長政の娘で織田信長の姪にあたる江。